【裁判字號】    98,易,806
【裁判日期】    981015
【裁判案由】    詐欺
【裁判全文】
臺灣臺北地方法院刑事判決               98年度易字第806號
公  訴  人  臺灣臺北地方法院檢察署檢察官
被      告  丁○○
上列被告因詐欺案件，經檢察官提起公訴（97年度偵字第25152
號），本院判決如下：
    主  文
丁○○共同意圖為自己不法之所有，以詐術使人將本人之物交付
，未遂，處有期徒刑柒月，減為有期徒刑月又拾伍日，如易科
罰金，以銀元佰元即新臺幣玖佰元折算壹日。
    事  實
一、丁○○於民國94年9月底，經由媒體報導，獲悉其友人丙○○之妹婿乙○○（原名張吉齡）因涉犯貪污案件遭臺灣臺北
    地方法院檢察署檢察官偵查起訴，並於民國94年9月26日經
    本院訊問後裁定乙○○繳交新臺幣（下同）300萬元之保證
    金後得具保停止羈押，惟當日因家屬未及籌足保證金而還押
    ，並准繼續覓保。丁○○知其與甲○○（業經本院以95年度
    易字第2078號判處有期徒刑8月確定）並無法學教育背景或
    習得相關知識，欠缺為乙○○進行合法訴訟權利主張之能力
    ，且其等亦無意為乙○○涉案之事冒險進行不法關說，竟共
    同基於意圖為自己不法所有之犯意聯絡，於96年9月29日晚
    間23時許，先由丁○○以電話向丙○○佯稱：其認識13職等
    高級官員，可幫忙將乙○○停止羈押之保證金額由300萬元
    降低為50萬元等語，使丙○○以為降低保證金有望，遂繼續
    籌措保證金，並與丁○○保持電話聯繫，迄至同年月30日上
    午，丁○○對丙○○佯稱該13職等高級公務員在開會，現在
    無法聯絡上等語推託，丙○○因認降低保證金已無望，遂繳
    足保證金300萬元為乙○○辦理具保停止羈押。嗣丁○○於
    94 年10月間某日，以電話連繫丙○○，關心乙○○案件進
    度，並引介甲○○與丙○○連線通話，甲○○向丙○○表示
    乙○○之上開案件相當嚴重，並詢問是否已委任律師等語，
    又於數日後，由丁○○撥打丙○○之電話，再由甲○○與丙○○對談，甲○○向丙○○詐稱：乙○○所涉案件甚為嚴重
    ，需要400萬元才能擺平等語。因丁○○於乙○○交保前刻
    意向丙○○製造其認識13職等高級官員，得以影響法院判斷
    之假象，丙○○遂將上開情事告知乙○○，乙○○遂與丁○○聯繫，並提供其案件之起訴書影本委由丁○○轉交給甲○○。嗣於94年10月底某日晚間21時許，甲○○便直接與乙○○相約在臺北市中山區○○○路與中山北路口彰化銀行附近
    之泡沫紅茶店見面，並向乙○○訛稱其因為開餐廳認識很多
    人，可以幫乙○○介紹律師及找地方法院的人幫忙等語。復
    於同年12月初下午某時許，甲○○約乙○○在臺北市○○○
    路圓環附近與乙○○見面，甲○○向乙○○表示該案件有5
    個重點，及乙○○所涉案件，另一被告謝抗建被起訴涉案最
    重，可將所有犯行推給謝抗建，並佯稱其有空會為乙○○到
    法務部走一走等語，以此方式暗示乙○○其有能力足以影響
    法務部及本院行使職權，對於乙○○所涉案件訴訟程序有所
    助益，而與丁○○共同詐騙乙○○，欲使之陷於錯誤而交付
    400 萬元。嗣因乙○○查覺有異，另行委任律師提供意見後
    發現上情，丁○○與甲○○始未得逞。
二、案經乙○○告訴暨臺灣臺北地方法院檢察署檢察官自動檢舉
    偵查起訴。
    理  由
一、程序方面：
  (一)本件再行起訴合法：
    查本件被告丁○○涉犯詐欺取財未遂罪嫌之同一事實，先前
    曾經臺灣臺北地方法院檢察署檢察官於95年9月12日以95年
    度偵字第12868號為不起訴處分確定，茲經檢察官再行提起
    公訴，首應審究者，乃有無刑事訴訟法第260條所定得以再
    行起訴之條件。按依刑事訴訟法第260條規定，不起訴處分
    已確定者，非有下列情形之一，不得對於同一案件再行起訴
    ：(一)發現新事實或新證據者；(二)有該法第420條第1項第1款
    、第2款、第4款或第5款所定得為再審原因之情形者。又所
    謂新事實或新證據，祇須為不起訴處分以前未經發現，且足
    認被告有犯罪嫌疑者為已足，並不以確能證明犯罪為必要，
    既經檢察官就其發現者據以提起公訴，法院即應予以受理，
    為實體上之裁判；若不起訴處分前，已經提出之證據，經檢
    察官調查斟酌者，即非該條款所謂發見之新證據，不得據以
    再行起訴；但不以發生於原處分確定前者為限，即不起訴處
    分確定後，因傳訊證人發現新證據者，亦不失為該款所稱之
    新證據，此與該法第420條第1項第6款所稱確實之新證據不
    同，此有最高法院44年度臺上字第467號、57年度臺上字第
    1256號、29年度上字第1308號判例意旨以及司法院院字第16
    41號解釋意旨可資參照。關於本件被告丁○○涉犯詐欺取財
    未遂罪嫌部分再行起訴是否符合刑事訴訟法第260條之要件
    ，公訴檢察官以：證人丙○○前於臺灣臺北地方法院檢察署
    95年度偵字第12868號案件偵查時，證稱被告沒有講過錢，
    只有關心，然於該案不起訴處確定後，於本院95年度易字第
    2078號共同正犯甲○○所犯同一詐欺取財未遂案件審理時，
    改稱被告看了網路新聞後主動打電話過來關心，說他要找人
    看有沒有辦法幫忙將300萬元保證金變成50萬元，並說那個
    要13級的才有辦法，其就是一直希望交保金變成50萬元，才
    一直打電話給被告，那天其帶300萬元來法院辦理交保時，
    電話中有問被告，被告說13級的人在開會，所以沒有辦法，
    其就猜大概是沒有希望了等語，且甲○○業經本院判處有罪
    確定，並認被告與甲○○間有犯意之聯絡及行為之分擔，為
    共同正犯等情，已足認被告涉犯詐欺罪嫌等情，認本件有發
    現新事實或新證據而再行起訴。本院審酌上開事證均非先前
    臺灣臺北地方法院檢察署95年度偵字第12868號案卷所檢具
    ，可認乃不起訴處分以前所未經發現者，且該等事證形式上
    可認被告犯罪之嫌疑，是本件就被告之起訴在程序上應屬適
    法，先此敘明。
  (二)證據能力方面：
    1.按刑事訴訟法第158條之3規定：「證人、鑑定人依法應具
      結而未具結者，其證言或鑑定意見，不得作為證據。」所
      謂「依法應具結而未具結者」，係指檢察官或法官依刑事
      訴訟法第175條之規定，以證人身分傳喚被告以外之人（
      證人、告發人、告訴人、被害人、共犯或共同被告）到庭
      作證，或雖非以證人身分傳喚到庭，而於訊問調查過程中
      ，轉換為證人身分為調查時，此時其供述之身分為證人，
      則檢察官、法官自應依本法第186條有關具結之規定，命
      證人供前或供後具結，其陳述始符合第158條之3之規定，
      而有證據能力。若檢察官或法官非以證人身分傳喚而以共
      犯、共同被告身分傳喚到庭為訊問時，其身分既非證人，
      即與「依法應具結」之要件不合，縱未命其具結，純屬檢
      察官或法官調查證據職權之適法行使，當無違法可言。前
      揭不論係本案或他案在檢察官面前作成未經具結之陳述筆
      錄，係屬被告以外之人於偵查中向檢察官所為陳述，本質
      上屬於傳聞證據，基於保障被告在憲法上之基本訴訟權，
      除該被告以外之人死亡、身心障礙致記憶喪失或無法陳述
      、滯留國外或所在不明而無法傳喚或傳喚不到、或到庭後
      拒絕陳述等情形外，如已經法院傳喚到庭具結而為陳述，
      並經被告之反對詰問，前揭非以證人身分而在檢察官面前
      未經具結之陳述筆錄，除顯有不可信情況者外，自得依本
      法第159條之1第2項之規定，得為證據，不能因陳述人未
      經具結，即一律適用本法第158條之3規定，排除其證據能
      力，此有最高法院97年度台上字第2175號判決意旨可資參
      照。本案證人即另案被告甲○○，除於97年8月5日檢察官
      訊問時，係以證人身分就被告犯罪事實作證，業經具結外
      ，其於95年5月11日、95年6月6日、95年7月11日、95年8
      月8日於檢察官偵訊時所為之陳述，及96年1月23日、96年
      1月30日在本院95年度易字第2078號案件審理時所為之陳
      述，係以被告身分應訊，其身分既非證人，即無刑事訴訟
      法第158條之3規定之適用，雖證人甲○○於為上開陳述時
      ，未經被告對質詰問，然於本院審理時證人甲○○經傳拘
      不到，本院參酌其於檢察官訊問時所為供述，就該等筆錄
      製作之原因、過程及其功能等加以觀察其信用性，並無顯
      不可信之情況，依刑事訴訟法第159條之1第1項、第2項之
      規定，自應具有證據能力。
    2.再刑事被告詰問證人之權利，係憲法所保障之基本人權及
      訴訟權基本內容之一，不容任意剝奪；其於現行刑事訴訟
      制度之設計，則以刑事訴訟法第166條以降規定之交互詰
      問為實踐，藉賦予當事人在公判庭當面輪流盤問證人，以
      求發見真實之機會，而辨明供述證據之真偽。然此項詰問
      規定，屬於人證之調查，與刑事訴訟法第164條規定證物
      應提示辨認或告以文書要旨，第165條所定筆錄文書應宣
      讀（交付閱覽）或告以要旨等物證之調查，同屬調查證據
      程序之一環。偵查中檢察官為蒐集被告犯罪證據，訊問證
      人旨在確認被告嫌疑之有無及內容，與審判期日透過當事
      人之攻防，調查證人以認定事實之性質及目的有別。偵查
      中訊問證人，法無明文必須傳喚被告使之得以在場；刑事
      訴訟法第248條第1項前段雖規定「如被告在場者，被告得
      親自詰問」，事實上亦難期被告有於偵查中行使詰問權之
      機會。此項未經被告詰問之被告以外之人於偵查中向檢察
      官所為之陳述，被告於審判中非不得放棄對原供述人之反
      對詰問權，刑事訴訟法第288條第2項前段規定「審判長對
      於準備程序中當事人不爭執之被告以外之人之陳述，得僅
      以宣讀或告以要旨代之」，即明斯旨。從而，該未經被告
      詰問之被告以外之人於偵查中向檢察官所為之陳述，除顯
      有不可信之情況者外，依刑事訴訟法第159條之1第2項規
      定，係屬有證據能力，但為未經完足調查之證據。當事人
      對於詰問權既有處分之權能，則此項詰問權之欠缺，非不
      得於審判中由被告行使以補正，而完足為經合法調查之證
      據，此有最高法院96年度台上字第1870號判決意旨可供參
      照。本件證人丙○○、乙○○於偵查中及本院95年度易字
      第2078號案件審理時所為證述，雖被告在場，然未經其詰
      問，但其等所為陳述，既於本院審理時已由被告踐行其對
      證人丙○○、乙○○之詰問程序，自屬業經合法調查之證
      據。
二、認定犯罪事實所憑證據及理由：
  (一)訊據被告丁○○固坦承其於得知在押之乙○○於94年9月26
    日經本院承辦法官裁定繳納保證金300萬元後停止羈押，因
    家屬未及籌足保證金而還押之訊息後，於94年9月29日晚間
    11時許，有主動打電話給乙○○之妻姐丙○○，其於上開電
    話中有答應幫忙問問看可否降低保釋金，嗣有收到乙○○所
    交付之起訴書，並將其中1份起訴書轉交給甲○○，引介甲○○與丙○○通電話，並引介甲○○與乙○○接觸等情，惟
    矢口否認有何詐欺取財未遂犯行，辯稱：是丙○○主動問其
    有沒有辦法幫忙降低保證金，其表示可以幫忙問問看，經其
    詢問友人林佩菁後，林佩菁表示如果沒有當庭提出異議的話
    ，這是不可能的事情，其照實跟丙○○說，其從未向丙○○
    表示其有認識可以影響法院判斷之高層，且甲○○打電話給
    丙○○時，是丙○○提及乙○○請律師已經花了200萬元，
    並問甲○○預估要花多少錢，甲○○才回答說要400萬元，
    並無向丙○○或乙○○表示付400萬元就可擺平官司之意，
    且其完全不知甲○○與乙○○見面之事云云。
  (二)經查，乙○○因涉犯貪污等罪嫌，經檢察官提起公訴，經本
    院未股承辦法官於94年9月26日裁定乙○○繳納保證金300萬
    元後停止羈押，並限制出境及限制住居，因家屬未及於當日
    籌足保證金300萬元，乙○○因而還押並准繼續覓保等情，
    除據證人丙○○、乙○○證述無誤外，亦有本院94年9月26
    日刑事報到單影本附卷可稽（見95年度他字第1004號偵查卷
    第10頁），復為被告所是認，應堪認為真實。另甲○○係經
    由被告之介紹，始與丙○○、乙○○聯繫等情，業據被告坦
    承在卷，並經共同正犯甲○○自承無誤（見95年度他字第
    1004號偵查卷第42頁、95年度偵字第12868號偵查卷第7頁）
    ，亦核與證人丙○○、乙○○具結證述內容相符，亦堪以認
    定。
  (三)又乙○○涉及貪污案件經本院未股承辦法官裁定以300萬元
    具保停止羈押後，在家屬籌措保證金期間，係被告於94年9
    月29日晚間主動撥打電話與乙○○配偶之胞姊丙○○聯繫，
    表示其獲悉乙○○因貪污案件經本院裁定以300萬元具保停
    止羈押，其有認識13級的人（指13職等公務員）可幫忙降低
    保釋金，因丙○○亦希望保證金降為50萬元，所以一直打電
    話給被告，迄94年9月30日下午16時浦，丙○○帶300萬元要
    為乙○○辦理交保手續前，還打電話給被告，但被告對丙○○表示該13級的人在開會，所以沒有辦法等語，丙○○始繳
    足300萬元保證金為乙○○辦理具保停止羈押等情，業據丙○○於本院審理時具結證述明確（見本院95年度易字第2078
    號卷第111至112頁、第128至129頁及本院98年度易字第806
    號98年8月27日審理筆錄第3至4頁、第7頁）。而被告雖不否
    認於本院未股承辦法官裁定乙○○以300萬元具保停止羈押
    後，曾打電話給丙○○談到能否降低保證金之事等語，惟辯
    稱係丙○○拜託，其表示要幫忙問問看，並非其主動表示可
    幫忙降低保證金，其有告訴丙○○要問林佩菁，因林佩菁表
    示如果沒有當庭提出異議的話是不可能降的，所以其轉告丙○○說幫不上忙，丙○○也認識林佩菁，以前林佩菁也常常
    去丙○○家云云。惟查經本院再三質以證人丙○○為何在94
    年9月30日其已帶了300萬元為乙○○辦理交保時，又用電話
    與被告聯絡，證人丙○○均答稱係因為被告說要找人看有沒
    有辦法即保證金變成50萬元，被告說那個13級的人才有辦法
    ，其就是一直希望保證金變成50萬元，才一直打電話給被告
    ，並明確證述於被告於電話中確係表示要13級的人才有辦法
    降低保證金，其從未與林佩菁接觸等語在卷（見本院95年度
    易字第2078號卷第128頁、第132頁及本院98年度易字第806
    號98年8月27日審判筆錄第3至7頁）。參以證人丙○○因張
    明甫於94年2月間遭不明人士恐嚇而至本院政風室檢舉，於
    政風室完成訪談筆錄後，復將該訪談筆錄交1份給被告參考
    （見本院95年度易字第2078號卷第126頁、第135頁被告陳述
    及證人即另案被告甲○○之陳述），而該訪談筆錄亦記載丙○○已經由被告向甲○○查證，並經甲○○否認等情，並無
    不利於被告，另參酌被告所提出其於事發後多次暗中將其與
    丙○○對話內容錄音，二人交談語氣平和，並無衝突，丙○○甚至附和被告稱：「那是因為恐嚇引起的，哪知道變成司
    法黃牛，簡直見鬼了！」等語（見本院95年度易字第2078號
    卷第143頁），顯見丙○○與被告之關係並未交惡，不可能
    故意設詞誣陷被告，足認被告確曾向丙○○謊稱可以找人協
    助降低保證金，藉以使丙○○及張明形成其有能力影響法院
    判斷之印象。
  (四)且查於乙○○交保停止羈押後，被告一再撥打電話向丙○○
    關心乙○○所涉貪污案件進度，並引介甲○○與丙○○通電
    話，於電話中，甲○○向丙○○表示乙○○所涉貪污案件需
    要400萬元擺平官司等情，業據證人丙○○、乙○○於本院
    審理時具結證述綦詳（見本院95年度易字第2087號偵查卷第
    113至114頁、本院98年度易字第806號98年8月27日審判筆錄
    第4至6頁），證人乙○○並證稱：其聽丙○○說，甲○○有
    打電話跟丙○○說這個案件如果要想辦法減輕，大約要花
    400萬元等語（見本院95年度易字第2087號卷第106頁），證
    人丙○○亦於本院政風室人員訪談時陳述：乙○○交保後，
    被告打了3通電話給其，第1次是說他的朋友要與其說話，甲○○就在電話中說這個案子很嚴重，有無請律師等情，第2
    次甲○○在電話中說，要400萬元才能擺平案件等語（見95
    年度他字第1004號偵查卷第23頁），復於本院審理時具結證
    述其於接受本院政風室人員訪談時，確有為該等陳述，且其
    之所以認為甲○○向其表示要400萬元時，被告也在甲○○
    身旁，係因為甲○○講完400萬元後，被告有接過電話與之
    通話等語在卷（見本98年度易字第806號卷98年8月27日審判
    筆錄第5至6頁）。參以證人乙○○為另案貪污案件之被告，
    且當時甫遭以重罪起訴，對於可能有助於自己刑案之建議必
    然字句謹記，衡情必對證人丙○○所轉告甲○○關於其刑案
    之談話甚為敏感而特別注意、記憶，且證人乙○○與甲○○
    在本案發生前素不相識，之後亦未因本案而結怨（證人乙○○係因另收到不明人士傳送恐嚇信信件及簡訊，始向本院政
    風室檢舉陳述事發經過，且本院95年度易字第2087號卷第
    111頁），衡情被告及甲○○倘係單純善意提供協助，則更
    屬有恩於乙○○，足認乙○○並無誣陷被告與甲○○之動機
    ，是乙○○所為上開親身經歷之證詞應屬真實。雖被告與甲○○均辯稱甲○○於與丙○○電話通話時，提到400萬元，
    係因丙○○在電話中講到乙○○的大姊已經請兩個律師花了
    200萬元律師費，所以甲○○才隨著丙○○的語氣說律師費
    可能要花到400萬元云云，惟查證人乙○○所涉貪污案件之
    選任辯護人係由乙○○之姊委任，證人丙○○既不知如何委
    任律師，亦不曉得給付若干律師費用，及委任幾個律師擔任
    選任辯護人，並未向甲○○提到200萬元律師費之事，甲○○即告訴丙○○，事情嚴重了，大概要400萬元等情，業經
    證人丙○○於本院審理時具結證述明確（見本院95年度易字
    第2087號偵查卷第100頁、第103頁、第129至130頁及本院98
    年度易字第806號98年8月27日審理筆錄第5至6頁），參以證
    人乙○○於本院前案審理時亦證稱：其另案貪污案件迄今律
    師費用是170萬元，其已經付了100多萬元，大約還有70萬元
    沒付等語（見本院95年度易字第2087號卷第106頁），堪認
    證人丙○○確實對於有關支付律師費乙節，毫無所悉。證人
    丙○○既不知乙○○委任律師之相關事宜，客觀上乙○○於
    律師費用之花費亦未達200萬元，自無可能於電話中向甲○○聲稱證人乙○○已花200萬元律師費。佐以甲○○於偵查
    中業已自承其非律師或復事法律實務工作之人（見95年度他
    字第1004號偵查卷第42頁），在此之前亦少有刑事訴訟之經
    驗（此有甲○○部分之臺灣高等法院被告前案紀錄表附於95
    年度易字第2087號卷內可按），是其對於律師收費標準不甚
    熟悉，然其卻於初次聽聞對乙○○所涉案情一知半解之丙○○所為陳述後，即逕予提出400萬元之離譜金額，且該金額
    核與乙○○實際用於委任律師之支出差異甚大，顯然甲○○
    所提出之上開金額非指乙○○因涉貪污案件所可能支出之律
    師費用，堪認被告與甲○○在與丙○○通話時，推由甲○○
    對丙○○表明乙○○之案件需要400萬元擺平等語，其用意
    自非屬單純。
  (四)再證人乙○○係經由被告介紹始與甲○○取得聯繫，乙○○
    與甲○○曾2次分別在臺北市中山區○○○路長安東路附近
    泡沫紅茶店及重慶北路圓環附近見面，第1次在中山北路長
    安東路附近泡沫紅茶店見面時，甲○○向乙○○表示要為乙○○幫忙介紹律師、找地方法院的人，第2次在圓環附近見
    面時，甲○○對乙○○表示乙○○所涉案件有5個重點，同
    案另一被告謝抗建涉案最重，可把責任推給謝抗建，並表示
    他是開餐廳的，所以認識一些人，有空要幫乙○○到法務部
    走一走等語，業據證人乙○○於本院審理時具結證述明確（
    見本院95年度易字第2078號偵查卷第105、107頁及本院98年
    8月27日審判筆錄第8至10頁），並證述我確實有想到丙○○
    說被告和甲○○可以幫我打官司，我有跟被告通過電話，並
    且有碰面，我依被告指示，交了起訴書影本2份給被告，被
    告說他可以找他朋友幫忙看起訴書的內容，幫我打這個官司
    ，後來被告說他朋友可以幫我忙，甲○○就跟我聯絡，我在
    與甲○○見面前，就知道被告、甲○○對丙○○說要400萬
    元就可以擺平官司等語在卷（見本院98年度易字第806號
    卷98年8月27日審理筆錄第10至11頁）。足認被告與甲○○
    確有意使證人乙○○誤信甲○○於地方法院、法務部之人際
    關係良好，並得以影響乙○○所涉貪污案件之案情。但甲○○實際上非為法律系畢業或有律師資格，僅因先前犯重利罪
    之關係認識1位律師，並非所謂法務部或地方法院之人，且
    自始至終未曾提供丙○○、乙○○任何法律專業之意見等情
    ，業據甲○○於本院95年度易字第2087號案件審理時供承在
    卷（見95年度他字第1004號偵查卷第42頁、本院95年度易字
    第2087號偵查卷第133至134頁、第136頁），且為被告所不
    爭執，足認被告或甲○○均無為乙○○進行合法訴訟權利主
    張之能力，亦無意為乙○○涉案之事冒險進行不法關說，其
    等先前向證人丙○○、乙○○所為之建議，無非係為使乙○○陷於錯誤之詐術。參以證人乙○○因涉貪污罪嫌，曾遭本
    院裁定羈押，並經檢察官起訴求刑，急欲尋求避免或減輕刑
    責之任何可能途徑之際，被告主動引介甲○○與丙○○、乙○○接觸，且於未提供任何具體法律意見或非法關說之情形
    下，復於事後多次撥打乙○○之電話及表明欲約時間見面意
    願，顯已超越一般熱心助人之程度，況衡以甲○○與丙○○
    乙○○本係相識未久，不知其等性情，自不便直接明示，且
    其等向丙○○、乙○○承諾為乙○○交保案找13職等公務員
    幫忙及為乙○○至法院、法務部奔走一事亦非屬正大光明之
    行徑，是證人丙○○、乙○○均證稱甲○○並未提供要收多
    少費用等語，容屬合理。但被告與甲○○既已由甲○○向丙○○提及乙○○之案件需要400萬元才能擺平，又未明示該
    400萬元究係何種支出之用，顯然被告與甲○○係以此方式
    暗示該400萬元乃其等為該案件勞心勞力及關說之代價，被
    告與甲○○雖未直接開口向乙○○索取財物，仍難謂其等無
    為自己不法所有之意圖。雖被告辯稱其不知甲○○與乙○○
    見面之事，惟查甲○○於電話中對丙○○表示要400萬元擺
    平乙○○官司之事時，被告在場，且乙○○案件之起訴書係
    被告向乙○○拿取後再轉交給甲○○等情，業據被告坦承在
    卷，並據甲○○供述無訛，且經證人丙○○證述明確，參以
    被告於偵查中供承係丙○○找其幫忙，想找對法律比較專業
    的人，其當場想到甲○○對法律有素養等語（見95年度他字
    第1004號偵查卷第42頁），及被告所提出事後其與丙○○對
    話錄音內容，被告仍對丙○○稱：「這朋友（指甲○○）我
    從小認識到大，所以我很信任他，我有跟他（指甲○○）說
    ，因為你懂法律，請你給張先生（指乙○○）解釋」等語，
    惟經本院質以何以其將乙○○之起訴書交給甲○○，被告供
    稱因為其有將賣房子經過告知甲○○，甲○○告知其價格怎
    樣才合理，又其看甲○○休息時都會看法律的書，甲○○說
    他喜歡研究法律，這是他的興趣，然被告並未看到甲○○所
    看書籍名稱，及其明知甲○○係經營餐廳之人等情，足認被
    告僅知甲○○熟悉房屋買賣市場行情且自稱喜歡看法律書籍
    ，被告對於甲○○是否熟悉法律乙事亦不清楚，然被告卻在
    乙○○交保前，向丙○○佯稱其可以幫忙找13級的人降低乙○○保證金，復以該13級的人在開會，沒有辦法降保等語搪
    塞後，又一再撥打電話向丙○○關心乙○○所涉案件進度，
    引介從事餐飲業之甲○○與丙○○、乙○○聯繫，並向乙○○拿取起訴書轉交給甲○○？足認被告與甲○○間就上開詐
    欺犯行，確有共同犯意聯絡及行為分擔甚明。
  (六)綜上，被告上開所辯，不足採信。本案事證明確，被告犯行
    堪以認定，應予依法論科。
三、論罪科刑理由：
  (一)被告行為後，於94年2月2日修正公布刑法，業自95年7月1日
    起施行。而修正後刑法第2條規定為規範行為後法律變更所
    生新舊法比較適用之準據法，並無涉行為可罰性要件之變更
    ，故於95年7月1日刑法修正施行後，如有新舊法比較，應逕
    依修正後刑法第2條第1項規定，為「從舊從輕」之比較。而
    本次法律變更，比較時應就罪刑有關之共同正犯、未遂犯、
    想像競合犯、牽連犯、連續犯、結合犯以及累犯加重、自首
    減輕暨其他法定加減原因（如身分加減）與加減例等一切情
    形，綜其全部罪刑之結果而為比較（最高法院95年5月23日
    95年度第8次刑事庭會議決議、96年度台上字第3773號刑事
    判決參照）。經查：
    1.刑法第339條第1項之法定刑罰金部分，依修正後刑法第33
      條第5款規定，最低額為新臺幣1,000元，惟依被告行為時
      刑法第33條第5款規定，罰金最低額僅新臺幣3元。比較修
      正前後刑法規定，修正後規定並未較有利於被告。
    2.刑法第28條將「實施」修正為「實行」，已將之限縮於共
      同實行犯罪行為者始成立共同正犯，排除陰謀犯、預備犯
      共同正犯，新舊法之共同正犯範圍因而有所變動，自屬犯
      罪後法律有變更，惟被告犯罪行為，依修正前後刑法第28
      條規定，均成立共同正犯，適用新法並未較有利於被告。
    3.綜上，本件經綜合觀察全部罪刑比較之結果，就上開修正
      部分，修正後規定並無較有利於被告，依修正後刑法第2
      條第1項前段規定，應適用行為時即舊法之規定。
  (二)核被告與甲○○雖已著手詐欺行為之實行，惟因乙○○查覺
    有異而未生取財之結果，其犯罪尚屬未遂，所為係犯刑法第
    339條第1項、第3項之詐欺取財未遂罪。
  (三)其與甲○○間，就上開犯行具有犯意聯絡及行為分擔，均為
    共同正犯。
  (四)被告所為詐欺犯行既屬係未遂，爰依刑法第25條第2項規定
    減輕其刑。
  (五)爰審酌被告明知其並未認識在本院服務之13職等公務員，甲○○亦非從事法律訴訟業務之專業人士，明知其等不可能影
    響乙○○所涉貪污案件之進行，竟為利用乙○○因上開貪污
    案件訟，急於尋求協助，趁機向之詐欺財物，不僅誤導乙○○關於刑事訴訟案件之答辯方向，更嚴重斲傷司法公信力，
    且被告犯罪後仍圖卸責，不知悔悟等一切情狀，量處有期徒
    刑7月。
  (六)又因被告犯罪之時間，係在96年4月24日之前，合於中華民
    國九十六年罪犯減刑條例所定減刑條件，爰依該例減其宣告
    刑2分之1，即減為有期徒刑3月又15日。
  (七)再被告行為後，刑法第41條易科罰金規定亦於94年1月7日修
    正通過，於同年2月2日公佈，並於95年7月1日施行。參照最
    高法院95年5月23日95年第8次刑事庭會議：一法律變更之比
    較適用原則(四)「比較時應就罪刑有關之共犯、未遂犯、想像
    競合犯、牽連犯、連續犯、結合犯，以及累犯加重、自首減
    輕暨其他法定加減原因（如身份加派）與加減例等一切情形
    ，綜其全部罪刑之結果而為比較」。而該決議三(二)易刑處分
    ：「易科罰金之折算標準、易服勞役之折算標準及期限，新
    法施行後，應依新法第2條第1項之規定，適用最有利於行為
    人之法律」。將易刑處分另作決議，不包括在上開「綜其全
    部罪刑之結果而為比較」之範圍內。被告犯罪時之刑法第41
    條第1項前段規定：「犯最重本刑為5年以下有期徒刑以下之
    刑之罪，而受6個月以下有期徒刑或拘役之宣告，因身體、
    教育、職業、家庭之關係或其他正當事由，執行顯有困難者
    ，得以1元以上3元以下折算1日，易科罰金」。又被告行為
    時之易科罰金折算標準，修正前罰金罰鍰提高標準條例第2
    條前段（現已廢止）規定，就其原定數額提高為100倍折算1
    日，則本件被告行為時之易科罰金折算標準，應以銀元100
    元、200元、300元折算1日，經折算為新臺幣後，應以新臺
    幣300元、600元、900元折算為1日。惟95年7月1日修正公佈
    施行之刑法第41條第1項前段則規定：「犯最重本刑為5年以
    下有期徒刑以下之刑之罪，而受6個月以下有期徒刑或拘役
    之宣告者，得以新臺幣1,000元、2,000元或3,000元折算1日
    ，易科罰金。」比較修正前後之易科罰金折算標準，以95年
    7月1日修正公佈施行前之規定，較有利於被告，則應依刑法
    第2條第1項前段，適用修正前刑法第41條第1項前段、刑法
    施行法第1條之1規定，定其折算標準，諭知被告減刑後所處
    有期徒刑，如易科罰金，以銀元300元即新台幣900元折算1
    日。
據上論斷，依刑事訴訟法第299條第1項前段，刑法第2條第1項前
段、第28條、第339條第1項、第3項、第25條第2項，中華民國九
十六罪犯減刑條例第2條第1項第3款、第7條第1項、第9條，修正
前刑法第41條第1項前段，刑法施行法第1條之1，廢止前罰金罰
鍰提高標準條例第2條前段，現行法規所定貨幣單位折算新臺幣
條例第2條，判決如主文。
本案經檢察官蔡甄漪到庭執行職務
中    華    民    國    98    年    10    月    15    日
                  刑事第十二庭  審判長法  官  李英豪
                                      法  官  曾正龍
                                      法  官  陳慧萍
以上正本證明與原本無異。
如不服本判決應於收受送達後10日內向本院提出上訴書狀，並應
敘述具體理由；其未敘述上訴理由者，應於上訴期間屆滿後20日
內向本院補提理由書（均須按他造當事人之人數附繕本）「切勿
逕送上級法院」。
                                      書記官  黃慧怡
中    華    民    國    98    年    10    月    15    日
附錄本案論罪科刑法條：
中華民國刑法第339條
（普通詐欺罪）
意圖為自己或第三人不法之所有，以詐術使人將本人或第三人之
物交付者，處5年以下有期徒刑、拘役或科或併科1,000元以下罰
金。
以前項方法得財產上不法之利益或使第三人得之者，亦同。
前二項之未遂犯罰之。


司法院資訊處製作；財團法人民間司法改革基金會備份。
